【裁判字號】    90,上訴,117
【裁判日期】    900530
【裁判案由】    搶奪
【裁判全文】
臺灣高等法院高雄分院刑事判決                      九十年度上訴字第一一七號
    上  訴  人  台灣高雄地方法院檢察署檢察官
    被      告  乙○○
    選任辯護人  劉新安
    被      告  甲○○
    選任辯護人  鍾武雄律師
                孫嘉
                吳豐賓律師
右上訴人因被告搶奪案件，不服臺灣高雄地方法院八十九年度訴字第九五二號中華民
國八十九年九月三十日第一審判決（起訴案號：臺灣高雄地方法院檢察署八十九年度
偵字第五五號），提起上訴，本院判決如左：
      主  文
上訴駁回。
      理  由
一、公訴意旨略以：被告乙○○、甲○○，共同意圖為自己不法之所有，基於搶奪他
    人財物之犯意聯絡，於民國八十八年十二月十八日零時許，由被告乙○○騎乘車
    號ＸＷＷ─九一五機車，後載被告甲○○，行經高雄市新興區○○○路二一三號
    前，由後座之被告甲○○持機車大鎖，敲擊亦騎乘機車行經該處之告訴人丙○○
    安全帽，乘機搶奪告訴人丙○○放置於口袋內之藍色掌中星鑽行動電話乙具，因
    認被告乙○○、甲○○均犯刑法第三百二十五條第一項之搶奪罪嫌等語。
二、按犯罪事實應依證據認定之，無證據不得推定其犯罪事實，又不能證明被告犯罪
    者，應諭知無罪之判決，刑事訴訟法第一百五十四條、第三百零一條第一項分別
    定有明文。又按被害人之陳述尚有瑕疵，而在未究明前，遽採為論罪科刑之根據
    ，即難認為適法；而告訴人之告訴，係以使被告受刑事訴追為目的，是其陳述是
    否與事實相符，仍應調查其他證據以資審認，倘其陳述無瑕疵，且就其他方面調
    查又與事實相符，始足據為有罪判決之基礎，最高法院六十一年臺上字第三０九
    九號判例意旨及八十三年度臺上字第九八九號判決意旨足參。
三、本件公訴人認被告二人涉犯前揭搶奪犯行，係以告訴人丙○○於警訊、偵查指訴
    歷歷，復有證人楊雅文證詞及扣案之機車大鎖一把、安全帽一頂為據。惟訊據被
    告二人均否認有前揭搶奪犯行，被告乙○○辯稱「八十八年十二月十八日零時至
    零時三十分左右，伊與友人蔡盛昌在高雄市○○路與光華路交叉路口之泡沫紅茶
    店接近一時許，伊才騎前述車號機車載蔡盛昌回至同市○○區○○路附近其住處
    ，之後獨自騎車到同市○○○路獅甲國中附近之便利超商前玩抓娃娃機，並隨即
    騎車返回同市○○區○○路一八四號住處，當時約一時四十分，至當日二時二十
    分左右，伊才離開住處，前往甲○○位在高雄市○○區○○路五四一巷一之四號
    住處找甲○○，案發之時伊未和甲○○在一起，亦無一起搶奪告訴人行動電話」
    等語；另被告甲○○則辯以「八十八年十二月十七日二十三時五十分起至八十八
    年十二月十八日零時二十分止，伊在住處以０七─0000000號電話和同學
    郭淑菁聊天，之後一直待在住處未出門，有伊住處房客周振宗及大嫂楊媚媛可以
    證明，嗣於當日二時二十分左右乙○○來找伊，才和乙○○外出，案發時伊人不
    在現場，亦未與乙○○在一起」等情。
四、經查：
  (一)本件告訴人固多次指訴被告二人於八十八年十二月十八日，在高雄市新興區○○○路二一三號前，共同搶走其所有置放在口袋內之藍色掌中星鑽行動電話乙具等
    情，惟其指訴存有瑕疵及不合常情事理之處如下：
  １告訴人先於警訊時陳稱「我是八十八年十二月十八日零時三十分左右在高雄市新
    興區○○○路二一三號前被搶奪的，當時我駕駛機車沿五福三路西向東方向行駛
    ，到了成功路口停車到超商買東西，買完東西出門口時，看到被告二人騎機車停
    在紅燈前，嘴裡唸唸有詞，我因覺得被告二人在我，就馬上打電話回家告訴姐
    姐（即證人楊雅文）幫忙記下車牌號碼ＸＷＷ─九一五號，到了中山路大統百貨
    公司前，後座男子（指認被告甲○○）就動手搶走我口袋的000000000
    0藍色掌中星鑽行動電話等語（見警卷第五至八頁），於偵查中則稱「我確定是
    被告二人，還有打電話給我姊姊幫我記車號，搶我的是甲○○，之前在超商我們
    有發生口角」（見偵卷第十八頁）、「我沒記錯，就是他們二位被告，大哥大未
    找回來」（見偵卷第二七頁），嗣於原審調查中亦稱「當日零時至零時三十分之
    間被搶的」（見原審卷第三七頁）、「二十三時五十分至二十四時間，我進去成
    功路與五福路交叉路口的超商買飲料，出來後突然看到二位被告逆向騎機車過來
    ，並停在紅燈前面，向我比中指，我就打0000000000號行動電話回家
    要我姐姐幫忙記車牌號碼」（見原審卷第七五頁反面、七六頁），故依告訴人指
    稱遭搶奪之時間，告訴人應係八十八年十二月十八日零時許左右，撥打0000
    000000號行動電話，請證人楊雅文記下ＸＷＷ─九一五號車牌號碼，隨後
    於當日零時至零時三十分許之間，遭被告二人搶走行動電話等情。然證人楊雅文
    （告訴人之姊）於偵查及原審訊問均證稱「是八十八年十二月十七日二十三時三
    十分許左右，接到告訴人電話，要伊記下ＸＷＷ─九一五號車牌號碼等語（見偵
    卷第二六頁反面及原審卷第五六頁），而告訴人復於原審訊問時改稱「打電話給
    我姐姐是被搶之後十二點四十幾分，被搶時是在十二點二十幾分」（見原審卷第
    九頁反面），是關於告訴人究於何時撥打行動電話給證人楊雅文要求記下被告二
    人所騎機車之車牌號碼，此係關係告訴人遭搶案情之重要事項，告訴人前後敘述
    卻不一致，並與證人楊雅文證詞亦不吻合，告訴人此部份指訴難謂無瑕疵。
  ２告訴人當時撥用之0000000000號行動電話，經原審函詢和信電信股份
    有限公司，調閱案發當時之通聯紀錄到院，該公司函覆稱「該門號於八十八年八
    月二十一日限制發話，八十九年三月十五日停話，八十八年十二月十七日至八十
    九年五月三十一日間查無通聯紀錄」，此有該公司風險管理室八十九年六月十二
    日函一紙在卷可證（見原審卷第七十頁），嗣經原審調查中當庭提示告訴人該函
    ，告訴人乃改稱「是用另一支行動電話打電話給證人楊雅文，該行動電話也是向
    和信電信股份有限公司業申辦的，但業已遺失，不記得在何時遺失，也不記得該
    行動電話門號」等語（見原審卷第七七頁），而經原審繼續調查，告訴人則稱「
    是用公共電話打電話給證人楊雅文」等語（見原審卷第七八頁反面），經原審再
    次函查結果，係「並無以告訴人名義申辦行動電話門號」一節，亦有卷附之該公
    司風險管理室八十九年七月十日函一紙可證（見原審卷第八二頁），顯見告訴人
    指稱撥用0000000000號行動電話予證人楊雅文要求記下被告二人所騎
    機車車牌號碼等情，與事實不符，自不足採信。
  ３告訴人指陳被告二人之行搶過程，先於警訊時陳稱「我沿五福路騎到大統百貨公
    司前，被告二人突然從左側騎過來，並差點與我騎的機車擦撞，隨後被告二人就
    跟過來併在我的左側行駛，之後被告甲○○先以汽車排擋鎖朝我安全帽敲擊，接
    著被告甲○○就動手搶走我口袋的0000000000號行動電話後離去」等
    語（見警卷第八頁反面），繼於原審調查中再稱「行動電話是放在當天所穿工作
    服的左邊褲袋內，被告二人從我左側騎來，拿大鎖很大力打我，當時有點暈昡，
    但還能騎摩托車，被告就伸手從我口袋把我的行動電話拿走，是在行進中被搶，
    當時騎的很慢，時速約二十公里左右」等語（見原審卷第三八頁反面、三九頁）
    ，惟扣案機車大鎖長約十二公分、寬約七公分，約僅手掌大小，可以完全握入手
    掌中，扣案安全帽則在中央偏左側頭頂部分有一明顯明顯凹陷之Ｖ型敲擊痕跡，
    有卷附勘驗筆錄一紙可稽（見原審卷第一三七頁），故欲以該機車大鎖在安全帽
    頂部留下明顯凹痕，打擊力量衡情應相當巨大。另告訴人當天所穿的工作服，顏
    色為深藍色、褲袋口寬約十六公分、褲袋深度約十五公分，將同為深藍色、長約
    九公分、寬約六公分之掌中星鑽行動電話機具放入前開褲袋，可完全沒入褲袋中
    不致外露，並無法由外面看到置於褲袋內之掌中星鑽行動電話，亦有前開原審勘
    驗筆錄及案發當日告訴人所穿工作服、掌中星鑽行動電話機具比對照片三幀為佐
    （見原審卷第一三八頁），故依告訴人指訴之行搶過程觀之，告訴人如遭機車大
    鎖巨力敲擊致生暈昡後，何以能繼續騎車而不摔倒？而被告甲○○又如何在二輛
    機車行進間，伸手進告訴人所穿工作服的左邊褲袋內拿走告訴人之行動電話？何
    況告訴人經原審訊問為何被告二人知道你褲袋內有行動電話一節，除先陳稱「因
    為之前有拿出來打」（見原審卷第三八頁反面），嗣則改稱「可能是我被他們打
    倒昏迷時知道我口袋有行動電話」等語（見原審卷第七六頁）之外，亦與案發當
    時係深夜時分、藍色掌中星鑽行動電話機具放在深藍色褲袋內，本於一般人所認
    知之事理，實難以自褲袋外面發現內有短小行動電話之客觀事實，不相符合，是
    關於被告二人之行搶過程，告訴人之指訴亦有瑕疵。
  ４告訴人於原審調查中所陳被告二人於行搶後之逃逸情形，係稱「警車當時也是在
    前面巡邏，我們是與警車同向，在警車後面，當時我要確認車牌號碼，我慌了，
    我當時是在跟監，他們搶了我的東西後，時速大約騎三十公里，我騎很慢跟監，
    沒有想到要向警車報案，我的機車能騎到時速六十公里」等語（見原審卷第七八
    頁），顯與搶奪他人財物之人理應加速逃離現場及被害人會尋求警察幫忙追緝嫌
    犯之常情有違。
  (二)被告乙○○於八十八年十二月十八日零時至零時三十分間之案發時間，確在高雄
    市○○路與光華路交叉路口之泡沫紅茶店等情，亦經證人蔡盛昌、潘怡靚於偵查
    中證述在卷（見偵卷第十六、十八頁反面），證人潘怡靚於偵查中雖陳稱「被告
    坐到大概二、三點左右離開」一節，與被告乙○○及證人蔡盛昌所述離開該店時
    間不合，然證人潘怡靚於本院調查中則陳明「二、三點伊到二樓清理時，發現被
    告與友人不在了，伊不知道他們何時離開」等語（見本院卷第五五頁），又被告
    乙○○於原審所提出之伊住處監視錄影帶，經本院當庭勘驗結果「八十八年十二
    月十八日凌晨一時四十二分，有一男子拉門，推機車入屋，直到二時十八分該男
    子又拉門，推機車外出」，核與被告乙○○所辯伊於當日一時四十分回到家，至
    當日二時二十分左右，伊才離開住處等情相符，並有該捲錄影帶在卷可佐。既被
    告乙○○於當日一時四十分左右即回到家，則證人潘怡靚於偵查中所稱「被告坐
    到大概二、三點左右離開」等語，自與事實不符，應屬證人誤述，堪以其於本院
    所述為可信。另被告乙○○雖於被告甲○○住處有更換機車之舉，且被告二人就
    更換機車原因所述不一（見警卷第四頁及偵卷第十七頁），惟被告乙○○若有前
    述行搶之舉，為掩人耳目而更換機車，則如前述勘驗錄影帶所示，乙○○既已將
    行搶所用機車騎回家，又何須再將機車騎至被告甲○○住處而更換機車，是亦難
    僅以被告二人有為更換機車舉措，推測渠等有因犯後心虛之情。
  (三)被告甲○○於案發時刻，人在高雄市○○區○○路五四一巷一之四號住處，以０
    七─0000000號電話（郭淑菁家中電話）和同學郭淑菁聊天，而不在案發
    現場之事實，業經證人周振宗（被告甲○○住處房客）於偵查、原審（見偵卷第
    十九頁及原審卷第五五頁）及證人郭淑菁、楊媚媛（被告甲○○大嫂）於原審到
    庭證述明確（見原審卷第五四、五五頁），並有中華電信股份有限公司０七─0
    000000號（郭淑菁家中電話）、０七─0000000號電話（被告甲○○家中電話）電話轉帳代繳電信費收據二紙及上述二線電話之通聯紀錄一紙在卷
    可佐（見原審卷第二四至二六頁）。
  (四)警方固根據告訴人提供之機車車號查出被告乙○○住處，而在該住處門口等到被
    告二人，在被告身上物品中並無贓物，後至被告甲○○住處看到告訴人指稱之機
    車，車上亦無贓物等情，亦據證人柯智雄（承辦警員）於本院調查中結證屬實（
    見本院卷第六七頁），而憑此證言雖亦足證告訴人確有提供被告乙○○所騎機車
    車號一節，然被告乙○○既已騎車行駛在外，則為人記下車號，亦屬可能，尚難
    僅憑告訴人知悉被告乙○○機車車號，即推論被告乙○○必有騎乘機車行搶告訴
    人行動電話犯行。
五、綜上所述，本件告訴人之指訴既存有諸多瑕疵，已如前述，而告訴人於原審復具
    狀陳以其因本案而有精神病症，請求不再傳訊（見原審卷第八四、八五頁），又
    查無其他具體事證足以認定告訴人之指訴與事實相符，揆諸前開規定及最高法院
    裁判見解，自不得僅執告訴人之指訴，遽論被告二人有何公訴人所指之搶奪犯行
    ，此外，復查無其他積極證據，足資證明被告二人有何涉犯刑法第三百二十五條
    第一項之搶奪罪行，自應依法為無罪之諭知。
六、原審以不能証明被告二人有何被訴搶奪犯行，依法諭知無罪，核無不合。上訴意
    旨仍執起訴依據，指摘原判決不當，為無理由，應予駁回。
據上論結，應依刑事訴訟法第三百六十八條，判決如主文。
本案經檢察官陳新慶到庭執行職務。
中    華    民    國      九十      年       五       月三十      日
                              臺灣高等法院高雄分院刑事第六庭
                                  審判長法官  王憲義
                                        法官  陳啟造
                                        法官  張意聰
右正本證明與原本無異。
如不服本判決，應於判決送達後十日內向本院提出上訴狀，其未述理由者並應於提
出上訴狀後十日內向本院補提理由書（應附繕本)。
                                      書記官  王婉蓉
中    華    民    國      九十      年       六       月        一      日
                                                                        Ｑ


司法院資訊處製作；財團法人民間司法改革基金會備份。
